【裁判字號】    89,上易,4404
【裁判日期】    900111
【裁判案由】    傷害
【裁判全文】
臺灣高等法院刑事判決                          八十九年度上易字第四四四號
    上  訴  人
    即  被  告  丁○○
右上訴人因傷害案件，不服臺灣士林地方法院八十九年度易字第六八五號，中華民國
八十九年十月六日第一審判決（起訴案號：臺灣士林地方法院檢察署八十九年度偵字
第八三號）提起上訴，本院判決如左：
    主  文
原判決撤銷。
丁○○共同傷害人之身體，處有期徒刑陸月，如易科罰金以參佰元折算壹日。
    事  實
一、丁○○曾於民國八十二年間因妨害自由案件，經台灣台北地方法院判處有期徒刑
    四月，緩刑三年確定（以上不構成累犯）。緣甲○○受陳李淑枝委託於八十八年
    十一月十八日下午六時許帶同乙○○前往台北市大同區○○○路○段三三五巷四
    號二樓丙○○○住處（一樓為水果攤），與丙○○○、周月鳳二人商談解決三方
    之借款與會款糾紛，惟甲○○與丙○○○就丙○○○應返還陳李淑枝之借款金額
    無法達成協議。嗣丁○○趕到現場，丁○○向甲○○表示依丙○○○提議之金額
    和解即可，惟甲○○不予理會。丁○○遂與甲○○大聲爭吵，並以行動電話叫兄
    弟前來現場教訓甲○○，丙○○○見狀恐甲○○遭兄弟毆打，即在二樓樓梯口向
    丁○○下跪央求丁○○讓甲○○離去，並叫甲○○從樓梯門趕快離開。惟數分鐘
    後即有四名不詳姓名、年籍之約二十餘歲之成年男子衝上二樓，丁○○即與該等
    男子共同基於傷害甲○○之犯意聯絡，先由丁○○出手揮打甲○○之頭部，再由
    該等男子將甲○○之衣服自腰部拉起蓋住頭、手，並將甲○○拖進房間內，丁○○與該等男子即在房間內對甲○○拳打腳踢，使甲○○受有頭皮血腫３ｘ３公分
    、臉部瘀青四處各約２ｘ２公分、２ｘ２公分、２ｘ２公分、２ｘ１公分、鼻黏
    膜出血、上唇瘀青１ｘ１公分、下唇瘀青２ｘ２公分、頸部紅腫２ｘ２公分、右
    肘擦傷三處各約３ｘ３公分、１ｘ１公分、１ｘ１公分、左肘擦傷２ｘ２公分之
    傷害。
二、案經被害人甲○○訴由臺北市政府警察局大同分局移送臺灣士林地方法院檢察署
    檢察官偵查起訴。
    理  由
一、訊據被告固不否認於右揭時地與告訴人甲○○爭吵，惟辯稱：伊只是假裝打行動
    電話唬告訴人，伊未叫人前來毆打告訴人，亦未參與毆打告訴人云云。經查：
（一）右揭事實，業據告訴人甲○○於警、偵訊指訴綦詳，於警訊時指稱：「我是從
      事代書工作今（十八）日下午因需替客戶協調債務問題，所以到台北市○○○
      路○段三三五巷四號二樓處理此事，有事先通知當事人丙○○○，且之前有協
      調多次。我正與當事人協調之際，丁○○突然衝上二樓並先問我是否認識他，
      然後表明市場（大龍市場）是他在圍事，且問我是那個幫派的，丁○○表示不
      用協調由他做主決定，我表示訴之法院對丙○○○較不利，他表示不要跟我講
      法律一切由他做主決定，然後打電話叫人過來，當他的人來到，他先揮打我（
      右手）的頭，後面來的人並將我拖到後面房間內毆打」「（問：你有無反擊、
      傷勢如何、有無就醫或驗傷證明？）沒有反擊，我受傷部位是頭部、臉部多處
      瘀傷，並有流鼻血，右排牙齦出血、右手臂有淤青及擦傷，我因急於報警處理
      沒有就醫，等筆錄做完我就去驗傷後補」、「我於八十八年十一月十八日下午
      至台北市○○○路○段三三五巷四號二樓與丙○○○協調此事，但丙○○○只
      願付七十萬元，而我的委託人是要一百四十萬所以我無法當場答應正要離去，
      且有告知丙○○○這協調不成可能走向訴訟程序，此時丁○○上二樓，先問丙○○○是否談好此事，於是他（丁○○）就問我，任不認識他是那個幫派？市
      場之事都要經過他，並說不要跟我講法律，市場之事都由他做主。於是他就打
      了電話，過了一會兒就有十幾人上樓共同毆打我。現場有我的朋友乙○○及丙○○○、周月鳳都有目睹這些情況」等語（八十九年度偵字第八三號偵查卷第
      八頁背面、第九頁正面、第十頁背面）。於偵查時指稱：「我不認識丁○○，
      是從事代書工作，八十八年十一月八日下午六點，丙○○○約我去重慶北路三
      段三三五巷四號二樓說要丙○○○、陳李淑珠、周月鳳的會款、高利貸借款、
      六合彩的和解書，當場陳李淑珠說要一百四十萬元才可以和解，丁○○說七十
      萬元就可寫，我說不可以，丁○○說大龍洞市場是他的地盤，問我是那幫派，
      我說是代書所以不能以七十萬元和解，當場丁○○就打電話叫人打我，我頭部
      、腳有受傷」「當天動手毆打我的有七人，是丁○○先拉我的領帶蓋上我的頭
      後就有十來人打我，當時周月鳳、丙○○○二人有看到但他們不敢來，驗傷單
      可為憑當日受傷情況」「是丙○○○叫我查封他一個債務人查封，沒有和解，
      後又丙○○○說他與另一個人也有債務糾紛叫我過去辦理和解，我一去之後丁○○就過來問我是那幫兄弟，說這件不要介入，他在大龍峒說的話就算數（當
      天我的助理高雅妙也在場）就動手打我，叫我不要管否則以後會有更多事，後
      丁○○用他的行動電話打出去叫兄弟進來，他們進來我就被矇住被打」「丁○○上來時問我是混那幫派，我說不是後，他打電話，丙○○○就叫我趕快走並
      跟丁○○下跪，但丁○○擋著」等語（八十九年度偵字第八三號偵查卷第三十
      頁背面、第三十一頁、第三十五頁背面、第三十六頁正面、第四十頁正面）。
      於原審及本院審理時亦做同樣之指訴。
（二）目擊證人乙○○於偵查中證稱：「當天甲○○是在調解周月鳳、丙○○○債務
      糾紛，到一半時丁○○就說現在怎麼樣，甲○○沒什麼理他，丁○○就越說越
      大聲，後就吵起來，丁○○就用他的手機打了二通問說你們到了沒，後就有五
      、六個人上來，他們這五、六個人就拉甲○○到另一個房間打」「當時丁○○
      也是一起跟他們打。丙○○○應是有看到他們在打，我沒有注意，不夠他也是
      有跑到樓下，周月鳳是有看到，他也在場，甲○○有被拉進打了十幾分鐘，這
      些人跑了之後我們進去看甲○○已被打的癱在那邊」「我確有看到丁○○打告
      訴人的頭，也有抓去小房間打他」「丁○○有看到一堆人上來，我也有去拉要
      打甲○○的人，而這些人抓甲○○去房間時丁○○也有在內，我下樓去報警又
      上去，那些人已跑掉，而我看甲○○傷很重」「我打電話給丁○○。是問為何
      打甲○○，他說懷疑他是地下錢莊」「有看到丁○○打甲○○」等語（八十九
      年度偵字第八三號偵查卷第三十九頁正面、背面、第五十八頁正面、背面、第
      五十九頁正面）。經核與告訴人甲○○指述之情節相符。此外，並有台北市立
      陽明醫院出具之甲種診斷證明書及告訴人受傷後所拍攝之照片四張在卷可憑。
（三）證人丙○○○雖未指證被告叫兄弟前來毆打告訴人，惟其於警訊時證稱：在場
      有看見好像有三、四人毆打甲○○，但我都不認識」等語（八十九年度偵字第
      八三號偵查卷第十三頁背面）。於偵查時證稱：「八十八年十一月十八日下午
      六時有見到丁○○、甲○○，說到最後他們二人就吵架了，我不知道是何人先
      出手，後就有一堆少年人在打甲○○，他的人我也不認識，我就趕快下樓打電
話給派出所報警，是在我店內打，他們在我店內待二十分鐘左右，因為是生意
      場所，來來去去的人多，我也不知這些人是何時進來」「有四、五個打甲○○
      ，我看到他們一堆人就趕快跑下去報警」等語（八十九年度偵字第八三號偵查
      卷第三十八頁背面、第三十九頁正面、第四十頁正面、背面）。於原審審理時
      證稱：「（問：你為什麼要跪？）我怕他們打架。（問：你跟誰跪？）我跟丁○○。（問：為何只跟丁○○跪不跟甲○○跪？）蔡站在樓梯口，甲○○在裡
      面，他們吵的很大聲，我跟他們講大家好好講，不要吵的這麼大聲，我會怕，
      我就跟蔡跪，後來我就跑到樓下。（問：你跪的時候說些什麼？）我說不要啦
      ，大家好好講，不要吵的這大聲，他們不理我，我就跑到樓下。（問：那時你
      有叫甲○○趕快走？）有，我說我開樓梯門，你趕快走，李不走」等語（一審
      卷第七十二頁正面、第七十三頁正面、第七十四頁）。被告丁○○於偵查時亦
      自承丙○○○當時確曾向伊下跪等語。足證證人丙○○○當時曾向被告下跪，
      並叫告訴人趕快離開。按諸常情，證人丙○○○苟非聽聞被告撥打行動電話通
      知兄弟到場，憂心被告遭兄弟毆打，何需向被告下跪並叫告訴人趕快離去？而
      被告事後辯稱丙○○○並非向一下跪，要求伊離開云云，顯係圖卸之詞。
（四）被告雖指告訴人恐嚇證人乙○○按告訴人之意思作證云云，惟證人乙○○業於
      檢察官第二次偵訊時明白證稱：告訴人僅叫伊避談槍枝問題，事實上伊亦未看
      到槍枝。伊與告訴人有票款糾紛，告訴人要伊出庭作證，伊說伊不要去作證，
      告訴人就說你敢等語（見偵卷第五十八頁背面）。是告訴人並未要求證人乙○○就其目擊被告遭人毆打之情節故為虛偽之證詞甚明，被告穿鑿附會指摘告訴
      人恐嚇證人乙○○作不實之證言云云，洵不足採。
（五）觀諸被告所提其與告訴人於八十九年五月二十日之電話通信內容譯文，被告自
      始至終均未質問告訴人為何誣告其傷害，亦未向告訴人解釋其未叫兄弟毆打告
      訴人，僅向告訴人解釋當時沒有人拿走告訴人之項鍊，並拜託告訴人與其和解
      ，益徵被告當時確有毆打告訴人至為灼然。
（六）被告於警訊時供稱現場有四個人毆打告訴人等語，於本院審理時亦明白供稱現
      場不包括伊在內，有四個年約二十餘歲之不詳姓名男子毆打告訴人甲○○，故
      案發時傷害告訴人之人，除被告之外，尚有四人，堪予認定。至告訴人於警局
      初訊時即已明白供稱：他們把伊衣領拉到臉部，伊臉被遮住，無法確定有多少
      人打伊等語，故其嗣後雖稱有十數人出手毆打伊云云，應係個人主觀臆測之詞
      ，未必與事實相符。又告訴人甲○○被打之後受有頭皮血腫３ｘ３公分、臉部
      瘀青四處各約２ｘ２公分、２ｘ２公分、２ｘ２公分、２ｘ１公分、鼻黏膜出
      血、上唇瘀青１ｘ１公分、下唇瘀青２ｘ２公分、頸部紅腫２ｘ２公分、右肘
      擦傷三處各約３ｘ３公分、１ｘ１公分、１ｘ１公分、左肘擦傷２ｘ２公分之
      傷害。亦有台北市立陽明醫院出具之甲種診斷證明書及告訴人受傷後所拍攝之
      照片四張在卷可憑。
  綜上所述，被告所辯，要屬事後畏罪卸責之詞，不足採信。本件事證已明，被告犯
  行堪以認定。
二、核被告所為，係犯刑法第二百七十七條第一項之傷害罪。其與不詳姓名、年籍之
    成年男子四人間有犯意之聯絡及行為之分擔，皆為共同正犯。原審認被告罪證明
    確，予以論罪科刑，固非無見，惟查與被告共犯傷害罪之另不詳姓名成年男子人
    數為四人，此迭遽被告於偵審中供明現場確有四個人在毆打告訴人甲○○，如連
    同被告在內總共為五人，原判決認定係另有四至六名不詳姓名、年籍之男子與被
    告丁○○所為，且未明白認定係成年人，自有未洽，雖被告上訴意旨仍矢口否認
    犯罪，並執陳詞指稱伊只是假裝打行動電話唬告訴人，伊未叫人前來毆打告訴人
    ，亦未參與毆打告訴人云云，其上訴核無理由，惟因原判決既有如上可議之處，
    自屬無可維持，應由本院將原判決撤銷改判，爰審酌被告之品行、犯罪之動機、
    目的，其糾眾圍毆被害人，使被害人身心受創，犯罪後未坦承犯行，惟事後於本
    院審理時已與告訴人達成民事和解，願賠償告訴人損失，有和解書一份在卷可稽
    等一切情狀，量處被告有期徒刑六月，並諭知易科罰金之折算標準，以示懲儆。
據上論斷，應依刑事訴訟法第三百六十九條第一項前段、第三百六十四條、第二百九
十九條第一項前段，刑法第二十八條、第二百七十七條第一項、第四十一條，罰金罰
鍰提高標準條例第一條前段、第二條，判決如主文。
本案經檢察官無吳慎志到庭執行職務。
中    華    民    國     九十     年       一       月       十一       日
                          臺灣高等法院刑事第十七庭
                              審判長法  官  陳  正  雄
                                    法  官  林  勤  純
                                    法  官  許  錦  印
右正本證明與原本無異。
不得上訴
                                    書記官  黃  德  煌
中    華    民    國     九十     年       一       月       十二       日
附錄本判決論罪科刑法條全文：
刑法第二百七十七條第一項：
傷害人之身體或健康者，處三年以下有期徒刑、拘役或一仟元以下罰金。


司法院資訊處製作；財團法人民間司法改革基金會備份。
